【裁判字號】    94,訴,4851
【裁判日期】    950104
【裁判案由】    損害賠償
【裁判全文】
臺灣臺北地方法院民事判決              94年度訴字第4851號
原      告  甲○○
被      告  乙○○
上列當事人間損害賠償事件，本院於民國九十四年十二月二十一
日言詞辯論終結，判決如下：
    主      文
原告之訴及假執行之聲請均駁回。
訴訟費用由原告負擔。
    事實及理由
一、按刑事訴訟法第503條第1項規定，刑事訴訟諭知無罪者，應
    以判決駁回原告之訴，是刑事訴訟一經諭知無罪，關於附帶
    民事訴訟，應就程序上為駁回原告之訴之判決，不得就其實
    體上請求之當否，即其訴之有無理由而為判決。又此項規定
    ，係因刑事訴訟之判決無事實認定，不能據以為原告請求權
    是否存在之判斷，與因第502條第1項認原告之訴無理由而駁
    回之者，其效果迵不相同（最高法院29年附字第 233號判例
    要旨參照）。查兩造間於臺灣高等法院94年度附民字第92號
    附帶民事訴訟，原告主張被告有過失傷害其之侵權行為，而
    請求損害賠償事件，固經該院以被告被訴傷害罪，業經本院
    93年度易字第1535號、臺灣高等法院94年度上易字第320 號
    刑事判決無罪為由而判決駁回原告之訴確定（見本院卷第12
    9至135頁所附各該判決）。惟上開確定判決，並未就原告實
    體上之請求當否，亦即就其請求權是否存在予以判斷，自不
    具實質確定力，是原告提起本件訴訟，亦主張被告對其有過
    失傷害之侵權行為而請求賠償損害，即無一事不再理原則之
    適用，合先敘明。
二、原告起訴主張：被告原係坐落台北市○○街4巷 2號1樓「永
    康冰鎮」店之負責人，伊則為上址四樓之住戶，兩造均係向
    訴外人于振園承租。詎被告竟令其員工在上址一樓通往二樓
    之樓梯間，處理其店內營業用之芒果，復於營業結束後，放
    置大型垃圾袋於上址一樓通往二樓之平台，而因處理不當，
    致芒果汁液滲漏於地面上，復未及時清理，致該處平台及樓
    梯間極為黏膩，不利行走。適伊於民國92年 9月11日上午10
    時10分許，自伊四樓住處下樓行經該處時，因該處地板沾黏
    而滑倒，致伊受有左腿挫傷、臀部挫傷、背部挫傷、腰椎挫
    傷、背直肌拉傷、左膝挫傷及左膝前後十字韌帶鬆馳、腰背
    直肌挫傷等傷害，致伊須支付龐大醫藥費用、增加生活支出
    ，並受有金錢、物件及減少勞動能力等損失，且身心亦受有
    極大痛苦。經伊向被告反應，被告僅在事發當晚在房東于振
    國之陪同下，給付新台幣（下同）5,000 元，留下個人資料
    後，即拒不賠償等語，為此依民法第184條第1項前段、第18
    8 條、第193條第1項、第195條第1項規定，請求被告應給付
    伊新台幣（下同）150 萬元加計法定遲延利息，並陳明願供
    擔保請准宣告假執行。
三、被告則以：伊並未傷害原告，係原告自己跌倒，刑事部分業
    經判決伊無罪，伊先前係因為事故發生在伊店面之後門，伊
    基於敦親睦鄰及道義才向原告道歉，但並不表示伊有過失，
    且公共樓梯間不可能放置垃圾等語置辯，而聲明駁回原告之
    訴及假執行之聲請。
四、本件原告起訴主張伊於上開時地跌倒受有上開傷害，並支出
    醫藥費用、增加生活支出等情，固據其提出診斷證明書、醫
    院放射檢查報告、物理治療卡、中醫傷科連續治療卡、人體
    燒傷圖、健保醫療費用支付標準、止痛貼布外包裝、輔助用
    品、門診時間表、公共服務擴大就業引介明細表、參加公職
    考試資料、健保改革文章、醫學文獻、被告佔用走道照片、
    被告親筆個人資料、計程車費率及收據、醫療費用收據等件
    為證（見本院卷第8至111頁）。而被告雖不爭執原告受有上
    開傷害，然否認其有任何過失，並以前詞置辯。是本件首應
    審究者，核為被告對原告所受之上開傷害及主張所受之損失
    ，有無侵權行為？
五、經查：
  (一)按侵權行為損害賠償之債，須損害之發生與加害人之故意或
    過失加害行為間有相當因果關係，始能成立。所謂相當因果
    關係，係以行為人之行為所造成之客觀存在事實，依經驗法
    則，可認通常均可能發生同樣損害之結果而言；如有此同一
    條件存在，通常不必皆發生此損害之結果，則該條件與結果
    並不相當，即無相當因果關係；不能僅以行為人就其行為有
    當因果關係，係指無此行為，雖必不生此損害，有此行為，
    通常即足生此損害，是為有因果關係，而如無此行為，必不
    生此損害，有此行為，通常亦不生此損害，自無因果關係之
    情形（最高法院87年度台上字第78號判決要旨、90年度台上
    字第772號判決要旨參照）。
  (二)原告主張其所受上開傷害係因踩到自被告經營冰店所置放之
    垃圾袋滲漏出之黏液而跌倒所致，固提出照片為憑（見本院
    卷第104至109頁），惟查：
    1.被告固不否認其於7、8月間曾使用過上開樓梯間，但辯稱
      其均加以清洗乾淨，且於9月後冰店淡季，即未加使用，
      亦未於該處放置垃圾等語（見本院93年度易字第1535號刑
      事卷第14頁反面、42頁反面，本院卷第140 頁反面）。依
      原告於本件被告被訴傷害之刑事案件中之陳述，原告係當
      日係於上午10時10分許，欲自四樓住處外出購物而步行下
      樓，行經二樓往一樓接近一樓樓梯平台之最後一格階梯時
      ，因踩到自被告經營之冰店所置放之垃圾袋滲漏出之透明
      黏液而不慎跌倒，造成其受傷等語（見臺灣臺北地方法院
      檢察署92年度偵字第24259 號偵查卷第30、31頁、本院上
      開刑事卷第15頁反面、40頁反面）。而證人即出租人于振
      園於本院刑事第一審時則證稱：當日伊接獲原告之電話表
      示其在二樓往一樓樓梯間跌倒，伊即在十分鐘內前往處理
      ，原告表示其係在二樓下一樓約三格階梯左右處滑倒摔下
      來，伊則當場清洗樓梯，清洗時發現一樓到二樓之每格階
      梯都有一層霧狀、稍微帶點黏性的黑色薄膜，但無法確定
      是否為外面所帶進來，或係芒果汁，而在一樓平台角落疊
      有四、五張椅子，移開椅子後，有不規則形狀之黑黏物質
      ，應是芒果汁，但平常走路之人不會走至該處，且芒果汁
      並無明顯外流現象，另發現芒果汁之地方與原告告知跌倒
      處相差八格階梯，伊亦未看見原告所指訴之透明黏液，又
      樓梯間確有臭味，因一樓有公共廁所，且當天有下雨，一
      樓到二樓樓梯間有水漬、外面也有積水，事發地點為老式
      公寓，多少有一些反潮現象，伊出租房屋二十幾年，所知
      僅有二人在樓梯間摔倒，一是原告，一是伊僱用之員工因
      自行踩空而摔倒等語（見上開本院刑事卷第38至41頁），
      並經本院依職權調取上開刑事卷全卷閱明屬實。另證人于
      振園接獲通知到達事發現場、擦拭地板前，並無其他人打
      掃樓梯間乙節，復為原告所不爭執。是就原告與證人于振
      園二人就原告跌倒之位置之證述，已有不同，再觀諸證人
      于振園係在接獲原告通知後，即趕往現場，在于振園清理
      事發地點樓梯之前，並無他人清掃等情，堪認證人于振園
      所述之現場狀況，核與原告跌倒當時之現狀相差無幾，乃
      就原告所稱引起其跌倒之透明黏液，證人于振園表示並未
      看見，及參酌證人于振園係出租人，要無偏頗承租人任一
      方之虞等情，堪認證人于振園之證述較為可信，足徵被告
      辯稱原告之受傷與其使用樓梯間之行為間並無因果關係，
      即非全不足採。是原告主張係因被告使用上開樓梯間處理
      營業用芒果，復放置垃圾袋於該處一樓至二樓處樓梯間平
      台，未予及時處理，致滲漏黏液而致其跌倒，被告及證人
      于振園之證述均不可採云云，尚難憑取。
    2.又依證人于振園證述，原告跌倒之位置，係在二樓下一樓
      約三格階梯處，而階梯上雖有薄薄、帶黏性之黑色薄膜，
      然于振園亦證稱此係一樓至二樓階梯之普遍現象，且參酌
      證人所述，當天曾下雨及該棟建物屬老舊公寓乙節觀之，
      該薄膜之形成，難遽認即係被告利用樓梯間所致，況此容
      或因老式公寓所導致之反潮現象，或係因天雨潮濕，住戶
      自外返回屋內所帶進之水漬，混合鞋子沾黏之泥巴或其他
      物質而形成黑色並帶有黏性之薄膜，難認原告就其主張所
      稱透明黏液確為芒果汁液等語，已盡其舉證之責。
    3.證人于振園雖亦證稱一樓梯間平台角落旁有黑黑黏黏應係
      芒果汁之物質，惟以該芒果汁存留之位置係在椅子下方觀
      之，應係角落不易清掃而長期殘留之芒果汁垢，仍非原告
      於刑事庭所稱之透明黏液。再自殘留芒果汁之地點與證人
      于振園所證述原告跌倒地點相隔有八格階梯之遠，且該芒
      果汁垢並未向外流出，而證人于振園復係證稱樓梯間有臭
      味，因為一樓有公共廁所（見上開本院刑事卷第40頁反面
      ），並非證稱係有芒果汁所形成之酸臭味，另於角落確有
      殘留芒果汁垢，亦容可能形成臭味來源等情以觀，實難認
      定一樓、二樓樓梯階梯上之黑色薄膜，即為芒果汁所造成
      ，而與被告之經營及利用上開樓梯間行為有關。再參酌自
      上開芒果汁垢係於椅子下方，餘未見有芒果汁垢乙節，益
      見被告辯稱其若使用樓梯間亦均加以清洗等語非虛，是原
      告若如證人于振園所述係在二樓下一樓約三格樓梯之位置
      跌倒，殊難謂係被告使用上開樓梯間或未盡清理之責所致
      ，遑論造成跌倒之原因容有多端，或因天雨路滑，或係不
      慎自行踩空而摔倒，縱認被告於斯時確有使用上開樓梯間
      ，亦難認原告之受傷即係因被告使用樓梯間未盡清理之責
      所致，要無從認定被告上開使用樓梯之行為與之有何因果
      關係，亦不足認被告有何原告所指摘違背社會善良習俗及
      法律責任，造成其損害之行為。
    4.本件縱認原告主張其係在接近一樓樓梯平台約一格階梯處
      跌倒等語屬實，或認被告有違反公寓大廈管理條例第 6條
      第1項及第16條第1項、第2項之行為，然被告既否認其於9
      月間事發前後有使用該處，亦抗辯未放置垃圾袋，原告復
      不否認其並未親見令其跌倒之透明黏液係自被告店內之垃
      圾袋中流出（見本院上開刑事卷第16頁），另參酌證人于
      振園所證稱未看見原告所稱之透明黏液等語，及本件被告
      非無清洗樓梯間之行為（此業如前述）等情，實難認被告
      使用樓梯間之行為與原告之受傷間確有因果關係，原告主
      張其係因踩到被告垃圾袋內流出之液體而跌倒云云，難謂
      非臆測之詞，即難認原告此部分之主張為可採。是其另主
      張被告應解釋何以置放垃圾袋致汁液流出情形云云，洵不
      足取。
    5.證人于振園雖曾於偵查中證述：當時其前往現場時，見到
      地上有水，有一點黏，其認為可能是冰店員工或係被告母
      親在該處削芒果清理完後留下的髒污，因其曾見過冰店員
      工及被告母親在一樓樓梯間處削芒果等語（見臺灣臺北地
      方法院檢察署93年度調偵字第106號卷第14頁）。然證人
      于振園於該次偵查中所為證言，並未提及其親見被告店內
      員工及被告母親在該處削芒果之時間，而其於原審審理時
      ，明確證述：其僅出租一樓給被告，7、8月間，因被告店
      內生意較好，故會使用一樓樓梯間削芒果，但使用完後他
      們確實都會清理，7、8月除外的時間，其即未見到被告員
      工等人使用該空間等語（見本院上開刑事卷第38頁反面）
      。是觀諸就證人于振園在地上所看見之帶黏性之「水」，
      其復詳細加以描述係一層黑色帶黏性之薄膜，是否為芒果
      汁所造成，其無從判定等情，證人于振園上開偵查中所言
      ，亦不足為原告有利之認定。
    6.至於原告另提出現場照片，欲證明被告應負過失侵權行為
      責任，然卷附照片拍攝之時間不明，且均非事發當時之現
      況，而係事後拍攝，此為原告所不爭執，自難為原告有利
      之憑認。
    7.再本件曾經臺灣高等法院刑事庭法官於94年 5月12日至上
      址勘驗，其結果為「從屋滴水處到上樓梯處用皮測量長度
      約為370cm，從上樓梯起到原告跌倒處約246cm。從屋簷滴
      水處到上樓梯處約357 cm地板略有潮溼，但原告跌倒處並
      無潮溼，357 cm處係在廁所的門口。一樓往二樓樓梯間的
      窗戶，水不會噴進來。」等情，有勘驗筆錄附第二審刑事
      卷可參（見臺灣高等法院94年度上易字第 320號第30頁）
      。則自該一樓樓梯間設有公共廁所（見上開偵字卷第14頁
      照片），如加上下雨，自可能造成樓梯間地板溼滑，亦可
      能因公廁出入人眾，造成異味。參以證人于振園所證述其
      當日所見之情形為：樓梯間有臭味，因一樓有公共廁所；
      當天有下雨，一樓到二樓樓梯間有水漬等語（見本院上開
      刑事卷第39、40頁反面），即與上開同為下雨天之情境下
      勘驗結果互符，益徵本件被告縱有利用樓梯間之行為，亦
      難謂與原告之受傷間確有因果關係。
    8.至於被告固不否認曾給付 5,000 元原告，留下個人資料，
      並曾向原告道歉，然辯稱先前係因為事故發生在其店面之
      後門，其基於敦親睦鄰及道義始為之，非謂其有過失等語
      。則衡諸常情，經營生意者，基於息事寧人而願與指訴者
      和解者，事非少見，且不能僅以行為人就其行為有故意過
      失，即認該行為與損害間有相當因果關係，已如前述，尚
      難據以認定原告之主張屬實。
六、綜上所述，原告所受之上開傷害，既與被告行為間無何因果
    關係，則原告依侵權行為法律關係，請求被告應給付伊 150
    萬元加計法定遲延利息，即屬無據，不應准許。原告之訴既
    經駁回，其假執行之聲請亦失所附麗，應併予駁回。
七、兩造其餘主張陳述及所提之證據，經本院審酌後，認均不足
    以影響本判決之結果，均毋庸再予論述，附此敘明。
據上論結：本件原告之訴為無理由，並依民事訴訟法第78條，判
決如主文。
中    華    民    國    95    年    1     月    4     日
                  民事第三庭    法  官  黃莉雲
以上正本，係照原本作成。
如對本判決上訴，須於判決送達後20日內向本院提出上訴狀
中    華    民    國    95    年    1    月     4     日
                                書記官  李承翰


司法院資訊處製作；財團法人民間司法改革基金會備份。
